臺灣屏東地方法院刑事判決　　　　　　 96年度簡上字第181號
上　訴　人　臺灣屏東地方法院檢察署檢察官
被　　　告　乙○○
上列上訴人因詐欺案件，不服本院刑事庭96年度簡字第884 號，
中華民國96年6 月30日刑事簡易判決（96年度偵字第646 號、96
年度偵字第3083號，移送併辦案號：96年度偵字第3764號），提
起上訴並移送併辦（同署96年度偵字第4706號、96年度偵字第
4776號），本院判決如下：
    主  文
原判決撤銷。
乙○○幫助意圖為自己不法之所有，以詐術使人將本人之物交付
，處有期徒刑陸月，減為有期徒刑月，如易科罰金，以新台幣
仟元折算壹日。
    事  實
一、乙○○明知提供自己之金融帳戶存摺簿、提款卡、印章及密
    碼予陌生人士使用，常與財產犯罪密切相關，可能被犯罪集
    團所利用以遂行詐欺犯罪及隱匿、掩飾犯罪所得財物或財產
    上利益，竟仍容所提供之帳戶可能被犯罪集團用以詐欺犯罪
    結果之發生，而基於幫助他人實施詐欺取財犯罪之不確定故
    意，於民國95年11月16日至12月初之某日，在不詳地點，將
    其於大眾商業銀行屏東分行（以下簡稱大眾銀行）所開設之
    帳號000000000000號帳戶、於中華商業銀行南港分行（下稱
    中華商銀）所開設之帳號00000000000000號帳戶及於陽信商
    業銀行屏東分行（下稱陽信銀行）所開設之帳號000-000000
    000000號之存摺、金融卡、密碼等資料交予某姓名、年籍不
    詳之詐騙集團使用。嗣經該詐騙集團成員取得乙○○上開帳
    戶資料後，即意圖為自己不法之所有，先後於：
(1)、於95年12月9 日18時許，以不詳方法取得YAHOO 拍賣網站買
    家陳薪如之電話及買賣資料，並撥打電話給陳薪如，佯稱係
    陳薪如先前在該網站標購褲子之賣家，因當初買賣匯款時，
    其帳戶遭賣家公司設定為約定帳戶，會每個月自動轉帳扣款
    ，需依指示至自動提款機操作，才能解除約定帳戶云云，致
    陳薪如不疑有他，依指示至自動提款機操作，致其帳戶於同
    日20時16分許，遭詐騙轉出新台幣（下同）16,997元至石屹
    （另由臺灣士林地方法院檢察署偵辦中）在新竹國際商業銀
    行建國簡易型分行所開設之帳號00000000000 號帳戶。嗣因
    陳薪如發現帳戶內款項遭轉出，向警方報案後知悉遭詐騙，
    乃配合警方要求對方提供另一個帳戶，對方隨即提供乙○○
    開設之前開中華商銀帳戶帳號意圖繼續詐騙陳薪如，陳薪如
    乃配合警方於同日22時35分許，再轉出1 元至乙○○開設之
    前開中華商銀帳戶。
(2)、於95年12月9 日21時許，以上開方法撥打電話給YAHOO 拍賣
    網站買家辛○○，佯稱係辛○○先前網路交易之賣家，因當
    初買賣匯款時，誤將辛○○之帳戶設定為約定帳戶，會每個
    月自動扣款，需依其指示至自動提款機操作解除約定帳戶云
    云，致辛○○不疑有他，依指示至自動提款機操作，致其帳
    戶於同日21時17分許遭詐騙轉出3,988 元至乙○○開設之前
    開中華商銀帳戶。
(3)、95年12月9 日21時34分許，以上開方法撥打電話給YAHOO 拍
    賣網站買家壬○○，佯稱係壬○○先前在該網站標購衣服之
    賣家，因當初買賣匯款時，其帳戶遭賣家公司設定為約定帳
    戶，會每個月自動扣繳，需依指示至自動提款機操作，才能
    解除約定帳戶云云，致壬○○不疑有他，依指示至自動提款
    機操作，致其帳戶於同日21時54分許遭詐騙轉出29,275元至
    乙○○所開設之前開中華商銀帳戶。
(4)、95年12月11日晚上，以上開方法撥打電話給YAHOO 拍賣網站
    買家戊○○，要求戊○○依指示至自動提款機操作解除誤設
    之自動扣繳約定帳戶，致戊○○不疑有他，依指示至自動提
    款機操作，致其帳戶於同日21時5 分許遭詐騙轉出10,491元
    （不含17元跨行轉帳手續費）至乙○○開設之前開大眾銀行
    帳戶。
(5)、95年12月11日21時30分許，以上開方法撥打電話給YAHOO 拍
    賣網站買家甲○○，要求甲○○依指示至自動提款機操作解
    除誤設之自動扣繳約定帳戶，致甲○○不疑有他，依指示至
    自動提款機操作，致其帳戶於同日22時1 分許遭詐騙轉出
    29,979元至乙○○開設之前開大眾銀行帳戶。
(6)、於95年12月12日19時許，以上開方法撥打電話給YAHOO 拍賣
    網站買家庚○○，佯稱係庚○○先前在該網站標購衣服之賣
    家，因當初買賣匯款時，其帳戶遭賣家公司設定為約定帳戶
    ，會每個月自動扣繳，需依指示至自動提款機操作，才能解
    除約定帳戶云云，庚○○因而不疑有他，依指示至自動提款
    機操作，致其帳戶於同日20時18分許遭詐騙轉出20,123元至
    乙○○上開陽信銀行帳戶中。
(7)、於95年12月12日19時37分許，以上開方法撥打電話給YAHOO
    拍賣網站買家己○○，要求己○○依指示至自動提款機操作
    解除誤設之自動扣繳約定帳戶，己○○因而不疑有他，依指
    示至自動提款機操作，致其帳戶於同日21時31分許遭詐騙轉
    出7,984 元至乙○○之上開陽信銀行帳戶中。
(8)、於95年12月12日20時許，以上開方法撥打電話給YAHOO 拍賣
    網站買家丙○○，要求丙○○依指示至自動提款機操作解除
    誤設之自動扣繳約定帳戶，丙○○因而不疑有他，依指示至
    自動提款機操作，致其帳戶先後於同日20時34分許、20時46
    分許，遭詐騙轉出11,258元、17,983元至乙○○之上開陽信
    銀行帳戶中。
(9)、於95年12月12日某時許，以上開方法撥打電話給YAHOO 拍賣
    網站買家丁○○，要求丁○○依指示至自動提款機操作解除
    誤設之自動扣繳約定帳戶，丁○○因而不疑有他，依指示至
    自動提款機操作，致其帳戶於同日20時19分許，遭詐騙轉出
    8,997 元至乙○○上開陽信銀行帳戶中。
二、案經壬○○訴由台北市政府警察局士林分局移送臺灣士林地
    方法院檢察署呈請臺灣高等法院檢察署令轉及甲○○訴由屏
    東縣警察局移送台灣屏東地方法院檢察署偵查聲請以簡易判
    決處刑及檢察官移送併辦。
    理  由
一、上開事實業據被告乙○○坦承不諱，核與被害人陳薪如、辛○○、壬○○、戊○○、甲○○、庚○○、己○○、丙○○
    、丁○○等人指訴於上開時、地遭詐騙等情相符，並有被告
    前開帳戶開戶基本資料及資金往來明細及上開各被害人提供
    之轉帳收據附卷可稽，足認被害人陳薪如等人確係受詐騙轉
    帳至被告所開設之前開帳戶內無誤。
二、按金融帳戶係個人理財之工具，一般人向金融機構開設帳戶
    ，並無任何法令之限制，只須提出開戶申請即可，此為眾所
    週知之事實，則依一般人之社會生活經驗，苟見他人不自己
    申請開立帳戶而蒐集不特定人之帳戶使用，衡情應當明知被
    蒐集之帳戶乃係被利用為與財產犯罪有關之工具。被告乃係
    一位心智健全之成年人，對此當無不知之理，其竟提供自己
    帳戶以供不知確實年籍之他人使用，應足認被告知悉該帳戶
    係供他人用於財產犯罪而供存入某筆資金後，再行領出之用
    ，且該筆資金之存入及提領過程係有意隱瞞其流程及行為人
    之身份。再近來利用人頭帳戶詐欺取財之犯罪類型層出不窮
    ，該等犯罪，多數均係利用人頭帳戶作為資金出入帳戶，並
    經政府廣為宣導，媒體亦廣為披載，被告係成年且智力成熟
    之人，對此應知之甚詳。惟被告卻仍執意提供其本人帳戶供
    他人使用，且其本人帳戶亦確實被作為詐欺之入款帳戶，堪
    認被告確有幫助他人詐欺取財之不確定故意，綜上所述，被
    告幫助詐欺之犯行，堪予認定。
三、核被告所為，係犯刑法第30條第1 項前段、第339 條第1 項
    之幫助詐欺取財罪。聲請意旨雖未敘及該詐騙集團詐欺被害
    人陳薪如、辛○○、庚○○、己○○、丙○○、丁○○等人
    財物部分（即移送併辦部分），惟此部分與原聲請部分具有
    想像競合犯之裁判上之一罪關係，為聲請效力所及，本院自
    應就移送併辦部分一併審理。
四、原審據以論罪科刑，固非無見，惟查原判決未及就檢察官提
    起上訴後另行移送併案部分一併審理，尚有未洽。檢察官上
    訴意旨指摘原判決不當，為有理由，自應由本院將原判決撤
    銷改判。茲審酌被告正值力輕力盛，卻不思以正當工作賺取
    所需，竟貪圖小利而使犯罪者得以隱匿真實身分，增加司法
    機關查緝困難，並助長詐欺集團氣焰，擾亂社會秩序，造成
    被害人財產上之損失等一切情狀，量處有期徒刑6 月。又本
    件被告之犯罪時間為95年11月、12月間，而於被告犯罪後，
    中華民國96年罪犯減刑條例業於96年6 月15日經立法院三讀
    通過，並經總統公布，於96年7 月16日施行，被告所犯之罪
    核與中華民國96年罪犯減刑條例第2 條第1 項之規定相符，
    復無同條例第3 條之除外情事存在，自應依該條例第2 條第
    1 項第3 款規定，減其宣告刑2 分之1 ，並諭知易科罰金之
    折算標準。
五、依刑事訴訟法第455 條之1 第1 項、第3 項、第369 條第1
    項前段、第364 條、第373 條、第299 條第1 項前段，刑法
    第30條第1 項、第2 項、第339 條第1 項、第55條前段、第
    41 條 第1 項前段，刑法施行法第1 條之1 ，中華民國96年
    罪犯減刑條例第2 條第1 項第3 款、第7 條，判決如主文。
中　　華　　民　　國　　96　　年　　10　　月　　18　　日
                     刑事第二庭 審判長  法  官  黃國永
                                        法  官  陳海寧
                                        法  官  陳松檀
右正本證明與原本無異。
不得上訴。
中　　華　　民　　國　　96　　年　　10　　月　　18　　日
                                        書記官  滕一珍
附錄本判決論罪之法條：
刑法第339條第1項
意圖為自己或他人不法之所有，以詐術使人將本人或第三人之物
交付者，處5 年以下有期徒刑、拘役或科或併科1,000 元以下罰
金。
